臺灣板橋地方法院刑事判決　　　　　　　　　　　　九十一年度易字第一五三九號
　　公　訴　人　臺灣板橋地方法院檢察署檢察官
　　被　　　告　甲○○
右列被告因妨害名譽案件，經檢察官提起公訴（九十一年度偵字第六九四七號），本
院判決如左：
    主  文
甲○○公然侮辱人，處罰金壹仟元，如易服勞役以參佰元折算壹日。
    事  實
一甲○○與乙○○原係分別住於臺北縣中和市○○路一○六巷十號一、二樓之鄰居，
  因乙○○所住上開房屋二樓水管漏水，影響甲○○一樓住處，始終未能妥適解決，
  致雙方相處不睦。嗣於民國九十年十一月間某日，甲○○又因上述漏水事件，與乙
  ○○在臺北縣中和市○○路一○六巷十號一樓門口之公共場所，發生口角爭執，甲
  ○○竟憤而基於公然侮辱乙○○之單一故意，在上開場所，以國語「狗不如」及台
  語「幹娘的」等足以貶低他人人格及令人難堪之言語，接續辱罵乙○○多次。
二案經乙○○訴請臺灣板橋地方法院檢察署檢察官偵查起訴。
    理  由
一認定犯罪事實所憑之證據及理由
  (一)右揭事實，業據告訴人乙○○於檢察官偵查中指訴歷歷，且有告訴人所提出之錄
    音帶一捲扣案，可資佐證。
  (二)雖被告甲○○始終均矢口否認有何公訴人所指之公然侮辱犯行，辯稱：伊沒有這
    樣罵過告訴人，並指告訴人所提出之錄音帶聲音都沙沙的，且勘驗時伊有聽到告
    訴人講一句「狗不如」云云。惟查：該錄音帶經臺灣板橋地方法院檢察署檢察事
    務官於九十一年三月八日在該署第三○七偵查庭播放勘驗結果，發現確實錄有被
    告接連多次以「狗不如」、「幹娘的」等語辱罵告訴人之情事，此有當日之勘驗
    筆錄一紙附卷可稽，而被告又未否認該錄音帶中有其本人之錄音，足徵上開勘驗
    筆錄所載關於被告在錄音帶中所為言詞屬實。被告前揭所辯，無非事後卸責之詞
    ，要無可採。
  (三)綜上事證，被告公然侮辱之犯行，已至為明確，自應依法論科。
  (四)至於被告所辱罵告訴人之言詞，公訴人雖認其內容為「死老頭，死狗都不如」，
    與本院所見不相一致，第查：公訴人所以為上述認定者，係以告訴人於九十年十
    二月十八日在偵查中之指述為其唯一論據，此外並無其他佐證可證被告確係以上
    開「死老頭，死狗都不如」之言詞辱罵告訴人，是其關於此部分認定之真實性即
    值懷疑。茲如前述，本件既以告訴人所提出扣案之錄音帶為有可採，而據以認定
    被告確有對告訴人為前揭公然侮辱之行為，則有關被告辱罵告訴人之言詞，即應
    以該錄音帶所錄內容為憑。乃依前開關於扣案錄音帶內容之勘驗筆錄所示，並無
    無被告以「死老頭，死狗都不如」等言語辱罵告訴人之記載，顯見公訴人所認尚
    非有據，附此敘明。
二論罪科刑之理由
  (一)按刑法上所謂「公然」係指不特定人或多數人得以共見共聞之狀況而言。一樓住
    宅門口，屬公共場所，為不特定人得以共見共聞之場合；又「狗不如」及「幹娘
    的」等語，均足貶低他人人格及令人難堪，被告甲○○於前揭住處門口辱罵告訴
    人乙○○「狗不如」及「幹娘的」，其所為即已該當「公然侮辱」之構成要件，
    核係犯刑法第三百零九條第一項之公然侮辱罪。
  (二)雖被告有多次辱罵告訴人，惟揆其緣由，既係因其於當日為早先之漏水問題先與
    告訴人口角爭執，致憤而於同一時地出口辱罵告訴人，可見其本係基於單一之犯
    意而為，其多次對告訴人之辱罵，縱時間上有先後之別，惟應屬單一行為之數個
    接續動作，僅足成立學說上之所謂「接續犯」而包括的論以一個公然侮辱罪。
  (三)公訴人雖以被告自八十九年十一月起即開始辱罵告訴人，而謂被告係基於概括之
    犯意而為，應依連續犯規定論處云云。經查：公訴人所以為此一認定，亦無非係
    以告訴人之指訴為其唯一依據。然如前述，告訴人所能據以證明被告有前揭公然
    侮辱之犯行者，亦唯有其所提出之上開扣案錄音帶而已，而依告訴人所言，該錄
    音帶錄音日期又係在九十年十一月間之某日【查：前揭勘驗筆錄固記載關於該錄
    音帶之錄音時間據告訴人陳明係在（九十年）立法委員選舉投票日之前一日，即
    九十年十一月三十日，惟依偵查卷附九十年十一月二十二日訊問筆錄所示，告訴
    人於當日向臺灣板橋地方法院檢察署提出申告時，即已向檢察官表明渠有錄音帶
    可證（參他字卷第四頁反面），足見上開勘驗筆錄所載有關告訴人關於錄音時間
    之陳述，容有差池。再衡諸一般人大抵較會於臨訟前始積極蒐集證據之常情，本
    院因認本件告訴人所提出之錄音帶其錄音時間應在距其申告日不久前之九十年十
    一月間。】，亦即該錄音帶所能證明被告有辱罵告訴人之時間，厥為被告遭告訴
    人對其錄音之當天，至於逾此範圍之關於被告其他公然侮辱告訴人之犯行，既非
    該錄音帶所能證明，且此外又別無其他積極證據足資佐證，本院因認公訴人所指
    被告自八十九年十一月起以迄告訴人對被告為錄音前所為之其他公然侮辱犯行，
    尚屬無據，自不能同為有罪之認定。然因公訴人以此部分與前述被告經起訴認有
    罪之犯罪事實，屬裁判上一罪關係，爰不另為無罪之諭知，併此敘明。
  (四)爰審酌被告素無其他刑事記錄之品行，此有臺灣高等法院檢察署刑案紀錄簡覆表
    附卷可參，且此次係不滿告訴人長久未能解決房屋漏水問題致惡言相向，以及其
    犯罪所生危害尚非重大，犯罪後否認犯罪，毫無悔意等一切情狀，量處如主文所
    示之刑，並諭知易服勞役之折算標準。
三適用之法律
  (一)刑事訴訟法第二百九十九條第一項前段。
  (二)刑法第三百零九條第一項、第四十二條第二項。
  (三)罰金罰鍰提高標準條例第一條前段、第二條。
本案經檢察官李海龍到庭執行職務
中      華      民      國      九十一      年      六    月   二十五   日
                                臺灣板橋地方法院刑事第五庭
                                    法    官  余來炎
右正本證明與原本無異。
如不服本判決，應於判決送達後十日內向本院提出上訴狀 (應附繕本) ，上訴於
臺灣高等法院。
                                    書 記 官  白俊傑
中      華      民      國      九十一      年      六    月   二十五   日
附錄本案論罪科刑號法條全文
刑法第三百零九條
公然侮辱人者，處拘役或三百元以下罰金。
以強暴犯前項之罪者，處一年以下有期徒刑、拘役或五百元以下罰金。
